臺灣高等法院民事判決
                                      108年度上字第255號
上  訴  人  A01    
訴訟代理人  彭若鈞律師                  
被 上訴 人  A02    
訴訟代理人  李亦庭律師                  

上列當事人間請求債務人異議之訴事件，上訴人對於中華民國10
8年1月17日臺灣臺北地方法院107年度訴字第1881號第一審判決
提起上訴，本院於109年1月14日言詞辯論終結，判決如下：
    主      文
一、原判決關於駁回上訴人後開第二、三項之訴部分，及該部分
    訴訟費用負擔之裁判，均廢棄。
二、被上訴人以臺灣臺中地方法院一百零六年度司票字第四九八
    八號、一百零六年度抗字第二五四號裁定為執行名義，就未
    滿新臺幣壹佰伍拾捌萬貳仟參佰伍拾柒元及自民國一百零六
    年五月二十一日起至清償日止按週年利率百分之六計算利息
    部分，不得對上訴人之財產為強制執行。
三、臺灣臺北地方法院一百零七年度司執字第二五０三五號強制
    執行程序於未滿新臺幣壹佰伍拾捌萬貳仟參佰伍拾柒元及自
    民國一百零六年五月二十一日起至清償日止按週年利率百分
    之六計算利息部分再予撤銷。
四、廢棄部分之第一審訴訟費用、第二審訴訟費用，均由被上訴
    人負擔。
五、原判決主文第一項、本判決主文第二項，合併更正為：被上
    訴人不得以臺灣臺中地方法院一百零六年度司票字第四九八
    八號、一百零六年度抗字第二五四號裁定為執行名義對上訴
    人之財產為強制執行。
六、原判決主文第二項、本判決主文第三項應合併更正為：臺灣
    臺北地方法院一百零七年度司執字第二五０三五號強制執行
    程序應予撤銷。
    事實及理由
一、上訴人主張：被上訴人持有伊於民國105年5月21日簽發、到
    期日106年5月21日、面額為新臺幣（下同）200萬元、票號
    為371502，免除作成拒絕證書之本票（下稱系爭本票），聲
    請臺灣臺中地方法院以106年度司票字第4988號、106年度抗
    字第254號裁定（下合稱系爭裁定）准予強制執行確定，並
    持之為執行名義，聲請臺灣臺北地方法院民事執行處（下稱
    執行法院）對伊之財產為強制執行（案列：107年度司執字
    第25035號，下稱系爭執行事件）。被上訴人於105年5月21
    日在兩造住處，以毆打兩造之子即訴外人甲○（未成年人，
    年籍詳卷）及阻攔伊與甲○離開住處限制行動自由方式，脅
    迫伊簽發系爭本票，構成故意侵權行為，雖伊之民法第93條
    撤銷權因除斥期間經過而消滅，惟仍得請求廢止系爭本票之
    債權，拒絕履行。如認被上訴人對伊有系爭本票債權，因兩
    造於93年4月15日辦畢離婚登記，被上訴人自93年4月15日起
    至107年10月31日止未曾負擔甲○之扶養費，伊得依民法第17
    9條不當得利規定請求被上訴人返還上開期間伊代墊之扶養
    費371萬428元；被上訴人於103至105年間陸續向伊借款共計
    380萬元（下稱系爭款項），迄未返還；如認兩造間就系爭
    款項借貸關係不存在，被上訴人受領系爭款項亦無法律上原
    因，構成不當得利，應予返還。經與系爭本票債務抵銷後，
    被上訴人不得對伊之財產為強制執行。除原審判決被上訴人
    就超過158萬2357元本息部分不得對伊之財產為強制執行，
    並撤銷該部分強制執行程序外，就未滿158萬2357元本息部
    分亦不得對伊之財產為強制執行，並撤銷該部分強制執行程
    序等情。爰依強制執行法第14條第2項規定，求為命：㈠被上
    訴人以系爭裁定為執行名義，就未滿158萬2357元及自106年
    5月21日起至清償日止按週年利率6％計算利息部分，不得對
    上訴人之財產為強制執行；㈡系爭執行事件之執行程序於未
    滿158萬2357元及自106年5月21日起至清償日止按週年利率
    百分之6計算利息部分，再予撤銷之判決。
二、被上訴人則以：兩造於99年、102年共同購買新北市○○區○○
    街○號9樓房地（下稱三重房地）、新北市○○區○○○街000號房
    地（下稱林口房地），並分別於103年、104年以1560萬元、
    2080萬元出售，兩造約定由伊設於上海銀行三重分行帳戶（
    帳號00000000000000號，下稱系爭帳戶）支付房貸，上訴人
    則負擔家用及甲○扶養費。詎上訴人未經伊授權擅自挪用系
    爭帳戶存款，亦未將出售林口房地所得價金給付予伊，經伊
    追討上開款項後，上訴人乃簽發系爭本票以擔保其挪用系爭
    帳戶款項及返還林口房地價金之債務，伊並未脅迫上訴人簽
    發系爭本票；又上訴人因投資致常有周轉不靈無法支付家用
    及扶養費之情形，仍由伊負擔大部分家用及甲○扶費養；兩
    造間亦未就系爭款項成立消費借貸關係，上訴人不得據此主
    張與系爭本票債務為抵銷等語，資為抗辯。
三、原審判決㈠被上訴人以系爭裁定為執行名義，就超過158萬23
    57元及自106年5月21日起至清償日止，按週年利率6％計算之
    利息部分，不得對上訴人為強制執行；㈡系爭執行事件之執
    行程序於超過158萬2357元及自106年5月21日起至清償日止
    ，按週年利率6％計算之利息部分，應予撤銷；駁回上訴人其
    餘之請求。上訴人就敗訴部分不服，提起上訴，其聲明：㈠
    原判決關於駁回上訴人後開第2、3項之訴部分，均廢棄。㈡
    被上訴人以系爭裁定為執行名義，就未滿158萬2357元及自1
    06年5月21日起至清償日止按週年利率6％計算利息部分，不
    得對上訴人為強制執行。㈢系爭執行事件之執行程序於未滿1
    58萬2357元及自106年5月21日起至清償日止按週年利率6％計
    算利息部分，再予撤銷。㈣原判決主文第1項、上開聲明第2
    項，應合併變更為：被上訴人不得執系爭裁定為執行名義，
    對上訴人為強制執行。㈤原判決主文第2項、上開聲明第3項
    ，應合併變更為：系爭強制執行程序應予撤銷。被上訴人答
    辯聲明：上訴駁回。
四、下列事項為兩造所不爭執，應可信為真實（見本院卷第120
    頁）：
  ㈠兩造原為夫妻，於93年4月15日離婚，約定兩造所生甲○之權
    利義務由上訴人行使。
  ㈡被上訴人於離婚後仍繼續與上訴人及甲○同居，迄105年5月21
    日始搬離。
  ㈢被上訴人持上訴人於105年5月21日簽發系爭本票聲請法院以
    系爭裁定准予本票強制執行，並持之向執行法院聲請以107
    年度司執字第25035號（即系爭執行事件）對上訴人之財產
    在200萬元本息範圍內為強制執行。
五、兩造之爭點如下：
  ㈠上訴人主張係受脅迫而簽發系爭本票，依侵權行為法律關係
    行使廢止請求權，拒絕履行系爭本票債務，是否有理由？
  ㈡系爭本票若係為擔保被上訴人對上訴人之債權，上訴人積欠
    之債務金額若干？
  ㈢上訴人主張就系爭款項對被上訴人有消費借貸債權或不當得
    利債權並與系爭本票債務為抵銷，是否有據？若為肯定，抵
    銷金額若干？
  ㈣上訴人主張被上訴人未負擔子女扶養費，對於被上訴人有不
    當得利債權，並以之與系爭本票債務抵銷，是否有據？若為
    肯定，抵銷金額若干？ 
六、茲就兩造之爭點，說明本院之判斷如下：
  ㈠上訴人係遭脅迫而簽發系爭本票，其主張依侵權行為法律關
    係行使廢止請求權，拒絕履行系爭本票債務，為有理由： 
  ⒈按因被脅迫而為負擔債務之意思表示者，即為侵權行為之被
    害人，該被害人固得於民法第93條所定之期間內，撤銷其負
    擔債務之意思表示，使其債務歸於消滅，但被害人於其撤銷
    權因經過此項期間而消滅後，仍不妨於民法第197條第1項所
    定之時效未完成前，本於侵權行為損害賠償之回復原狀請求
    權（民法第213條），請求加害人免除其債務，以廢止加害
    人之債權，對於加害人之請求履行債務，亦有拒絕履行之抗
    辯權。即在此項時效完成後，依民法第198條之規定，仍得
    拒絕履行。
  ⒉經查：
  ⑴依證人即兩造之子甲○於原審證稱：我當天中午從學校下課返
    回家中，見兩造就簽發系爭本票一事爭吵，乃過去勸阻，我
    勸兩造不要爭吵時，直接以「幹」罵父親（指被上訴人），
    我父親就打我，後來兩造仍繼續為本票的事情在吵，我父親
    逼母親（指上訴人）一定要簽本票，不然休想從家裡走出去
    ，因為我父親一直擋在我家大門口，我和母親走過去，我父
    親就會把我們推開，我父親在與母親爭吵過程，有外出半小
    時去買本票再回家中，後來我母親就在客廳的電腦桌簽本票
    ；事後我並未就醫，與母親出門回臺中外婆家（見原審卷第
    249至251頁）、於本院審理時證稱：我回家後看見兩造互相
    拉扯，我先勸阻雙方把他們分開，因為我父親罵我母親「婊
    子」（國語）、「幹你娘」（台語）等髒話，我就直接有用
    髒話「幹」罵我父親，我父親朝我臉上打一拳，我母親怕我
    父親會繼續對我動粗，就叫我父親去買本票，我父親外出前
    還有講，誰走誰就是婊子；後來我父親回到家，從身上拿出
    本票要我母親簽系爭本票，我父親拿到系爭本票後，就坐在
    客廳沙發看電視；不清楚父親要母親簽發本票的原因；我母
    親簽完本票後就是臉很臭，但沒有講任何話，我的感覺就是
    我母親很無奈及生氣等語（見本院卷第404至408頁）。可見
    兩造於105年5月21日因簽發系爭本票一事發生爭吵拉扯衝突
    ，被上訴人並阻擋於門口，不讓上訴人外出，上訴人原堅拒
    不為，嗣因甲○不滿被上訴人以髒話責罵上訴人，對被上訴
    人口出穢言，遭其出拳毆擊臉部後，始同意簽發系爭本票，
    並由被上訴人外出購買空白本票交付上訴人簽發。
  ⑵被上訴人雖抗辯：伊於當日尚外出半小時購買本票，並無脅
    迫上訴人簽發系爭本票，甲○證述不實，並提出錄音光碟及
    譯文為憑（見本院卷第317至319頁）。惟：
  ①甲○為兩造所生未成年子女，於原審及本院審理時就上訴人係
    遭脅迫簽發系爭本票之基本事實始終證述如一，倘若甲○刻
    意迴護上訴人，大可附和上訴人為全部有利於上訴人之證述
    ，豈會證稱：「印象中並未聽到被上訴人以要繼續毆打我為
    藉口，要求上訴人簽發系爭本票」等語（見原審卷第249頁
    ）；縱其因兩造於105年5月21日發生嚴重衝突後隨上訴人同
    住，衡情當不致恝置父子親情不顧而故意攀誣被上訴人，其
    所為證述應屬客觀可信。被上訴人抗辯甲○證述不實，尚無
    可採。
  ②被上訴人自承其提出該錄音光碟內容並非當日兩造完整對話
    及經過（見本院卷第350頁），證人甲○亦證稱：該錄音內容
    是被上訴人外出購買空白本票前的一小段錄音，並未完整呈
    現事發經過等語（見本院卷第405頁），尚不得執該錄音光
    碟內容驟認被上訴人並無推擠、阻止上訴人及甲○離去之情
    或甲○前揭證述有何不實；經本院勘驗該錄音光碟內容略以
    ：「（被上訴人）：你的意思是我們沒有婚約關係，就對了
    ，是不是，甲○○（指甲○），我沒有跟你媽媽吵架，是你媽
    媽現在外面有了男人…（聽不清楚）…（上訴人）：很好，那
    很好啊，所以現在是你要走？還是我走？（被上訴人）：你
    要走要對我一個交代。（上訴人）：我對你交代什麼？你現
    在是要我走、還是你走？（被上訴人）：不是走不走的問題
    ，你要把事情釐清楚。（上訴人）：我沒有釐清楚，我已經
    不想再跟你在一起了。（被上訴人）：對啊，那沒關係，我
    們把錢算清楚。（上訴人）：算清楚，那我還欠你，你說30
    0萬嘛，對不對？（被上訴人）：對。（上訴人）：我現在
    給你100，還差你200。（被上訴人）那50萬不是？（上訴人
    ）：這種人那麼賤，你到底要怎樣？（被上訴人）那50萬呢
    ？（背景聲音吵雜）。（上訴人）都你的你就帶走，我告訴
    你我禮拜一不回來。（被上訴人）：你先等一下，先等一下
    。（上訴人）：走開、走開、走開、走開啦，不用講…（因
    有狗吠聲，故聽不清楚）。（被上訴人）：好那你就欠我20
    0萬好了。（上訴人）：去幫你買票這個就給你。（上訴人
    ）：不要生氣啦（對正在吠叫的小狗說）。（被上訴人）：
    好，那你在這邊等我，我現在去買本票。（上訴人）：你現
    在先去買，去買，我簽給你。（被上訴人）：你簽給我。（
    上訴人）：對。（被上訴人）：200萬就好。（上訴人）：
    對，拿去，去買。（被上訴人）：你不要走。（上訴人）：
    我不會走，等你回來。（被上訴人）：你不要走，你走，你
    就會被噹。（被上訴人）：你什麼態度。（甲○）：我沒有
    什麼態度，我只覺得你剛態度有點，shut up 。（被上訴人
    ）：跟你講。（甲○）：我告訴你喔，我也忍你忍很久。（
    上訴人）：好，不要。（被上訴人）：我跟你講我真的不想
    動你（指甲○）。（上訴人）：他要錢就好。（上訴人）：
    好，不要，明天再來。（被上訴人）：等我。」，有本院10
    8年9月24日言詞辯論筆錄可稽（見本院卷第348至349頁），
    證人甲○並證稱：當時我母親抓著我想要離開家，我父親貼
    在門上，用雙手把我們推開，另以身體擋住門，不讓我們打
    開門，因為有拍打聲及撞擊聲很大，所以狗就狂叫等語（見
    本院卷第406頁），被上訴人空言並無擋在門口推擠不讓上
    訴人及甲○離去云云，核與事實不符，不足採信；再稽諸前
    揭甲○於原審及本院之證詞，可知：兩造於105年5月21日因
    簽發系爭本票一事發生爭吵拉扯衝突，甲○返家見狀勸阻，
    因不滿被上訴人辱罵上訴人，甲○亦出言辱罵被上訴人，遭
    被上訴人以拳攻擊臉部，上訴人因不堪被上訴人持續騷擾並
    質疑其另結新歡，唯恐甲○再遭受不測，不願再與之有所瓜
    葛，始順著被上訴人意思，表示「你說300萬嘛，對不對」
    、「我現在給你100，還差你200」等語，嗣上訴人欲攜同甲
    ○離去，仍遭被上訴人阻擋，雙方再度發生推擠，住家飼養
    犬隻狂吠不已，上訴人不得不同意簽發本票。被上訴人亦自
    承：當日上訴人拒絕還款，其方開始用手機錄音（見本院卷
    第453頁），顯然上訴人原即拒絕給付被上訴人金錢，尚不
    因其與被上訴人發生爭吵說話大聲或態度不耐而得謂上訴人
    係出於自由意志簽發系爭本票。此觀前述甲○於上訴人允諾
    簽發本票後又與被上訴人發生短暫口角及上訴人輕聲安撫甲
    ○表示：「他（指被上訴人）要錢就好」益明，足證上訴人
    簽發系爭本票意思形成過程確有不自由之情形。
  ③被上訴人於離開外出購買空白本票前尚對上訴人揚言：「你
    不要走，你走，你就會被噹」，證人甲○亦證稱：我父親外
    出買本票前還有講誰走誰就是婊子等語（見本院卷第404頁
    ），可見上訴人遭逼迫之狀態仍然持續，不因被上訴人外出
    購買空白本票而中斷。被上訴人抗辯其係提醒上訴人不要毀
    諾離開、隨便誆騙，並無其他用意等語，並無足採。被上訴
    人自承：於離婚後仍與上訴人及甲○繼續同住，於105年5月2
    1日始搬離北投租所（見原審卷第99、168、205頁），顯然
    兩造與甲○仍維持家庭成員關係。據證人甲○證稱：我原本想
    以手機報警，但我父親想要奪走手機未果，接著兩造又發生
    推擠，我站在母親旁邊守護不讓他們互推，後來就沒有想到
    要再報警等語（見本院卷第407頁），衡以一般社會民情未
    必均會將家庭紛爭訴諸法律以維持平和狀態，上訴人或認為
    已順從被上訴人要求，俟其簽發系爭本票後即可不再受被上
    訴人糾纏，尚難僅因上訴人或甲○未於被上訴人外出購買空
    白本票期間報警求援或逃離現場，遽謂上訴人未受脅迫簽發
    系爭本票。
  ⑶被上訴人復以依兩造事後通訊對話截圖，抗辯：上訴人事後
    未曾提及遭脅迫簽發系爭本票事，反而再三承諾還款，若上
    訴人非因負擔債務，豈有可能簽發系爭本票，並承諾還款而
    無反駁等語。惟：依兩造105年5月24日對話內容，上訴人詢
    問被上訴人是否回北投居住，並表示因害怕被上訴人在家而
    與甲○住在飯店並未回家（見原審卷第41至47頁），倘若上
    訴人非遭脅迫基於自由意志簽發系爭本票，豈會不敢回家居
    住；再依兩造各自提出105年6月20日通訊內容，可知上訴人
    唯恐被上訴人再度生氣失控，畏懼見到被上訴人，並因被上
    訴人不斷揚言對其提告，精神壓力已達崩潰邊緣，極盡哀求
    表示會認命想盡辦法賺錢清償系爭本票債務，並未談及林口
    房地售屋所得分配事宜（見原審卷第131至139頁、第147至1
    49頁、第197至202頁），足見上訴人畏懼被上訴人動輒生氣
    ，不堪被上訴人持續揚言提告方式施壓，於身心俱疲情況下
    ，始允諾清償系爭本票債務，益證上訴人係遭脅迫始簽發系
    爭本票。被上訴人此部分辯解，亦無可採。
  ⑷就系爭本票簽發之原因關係，被上訴人雖抗辯：上訴人未徵
    得其同意，於104年間擅自出售林口房地，迄未給付伊應得1
    88萬5000元，經伊調閱系爭帳戶往來明細發現有多筆未經伊
    授權之款項匯往上訴人帳戶及不明處所總計約365萬6000元
    ，經伊質問後，上訴人同意分期償還並簽發系爭本票以擔保
    上開債務等語（見原審卷第105頁、本院卷第139至140頁、
    第247頁）。惟：依被上訴人刑事告訴意旨，其於106年5月8
    日、9月28日親至上海商業銀行調閱系爭帳戶99至104年交易
    明細，始查悉上訴人擅自挪用系爭帳戶存款（見臺灣臺中地
    方檢察署《下稱臺中地檢署》106年度他字第0000號偵查卷《下
    稱他字卷》第4頁），上訴人豈有可能於105年5月21日即簽發
    系爭本票擔保返還系爭帳戶遭被上訴人事後指稱挪用之款項
    。又林口房地係以訴外人乙○○（上訴人之弟）名義於102年1
    1月15日以2000萬元購得，並向台新銀行申請貸款，嗣於104
    年8月12日以2080萬元出售林口房地，扣除買賣相關費用及
    貸款後，僅剩397萬5592元等情，有土地及建物所有權狀、
    信用貸款借據暨約定書、房屋抵押借款借據暨約定書、價金
    履約專戶明細暨點交證明書可稽（見他字卷第55至56頁、第
    156至157頁；臺中地檢署107年度偵字第0000號卷第9頁）；
    而兩造入住林口房地時，尚支出裝潢費用200萬元及購買家
    電等物共計71萬6000元，有鼎基室內裝修工程行報價單及家
    電設施等照片可考（見他字卷第112至122頁），兩造於刑案
    偵查中復不爭執前開家電及裝潢於出售林口房地時一併贈送
    買方（見他字卷第92頁），上訴人並於偵查中以林口房地應
    屬賠售（見他字卷第41頁背面），否認有何侵占、背信犯行
    。被上訴人就其主張系爭帳戶遭上訴人挪用一事提起刑事侵
    占、背信告訴，亦經檢察官不起訴處分確定，有臺中地檢署
    107年度偵字第0000號不起訴處分書、臺灣高等檢察署臺中
    檢察分署107年度上聲議字第0000號處分書可參（見原審卷
    第154至157頁、本院卷第205至209頁），並經本院調閱上開
    偵查卷宗查閱無訛。被上訴人復未舉證上訴人簽發系爭本票
    前，兩造曾協商林口房地出售價款分配事宜，上訴人進而允
    諾給付林口房地出售分配款188萬5000元，上訴人若非遭逼
    迫，實無簽發系爭本票擔保該債務之理。
  ⑸被上訴人復抗辯：依兩造105年5月21日錄音對話內容，兩造
    於當日就清算債務已成立無因債務承認契約，上訴人始簽發
    系爭本票擔保支付云云。惟：該錄音內容並非當日兩造完整
    對話及經過，業如前述；證人甲○亦證稱：當日上訴人簽發
    系爭本票前，曾與我試圖離開多次，均遭被上訴人推回等語
    （見本院卷第407頁），可見上訴人因發生被上訴人出拳攻
    擊甲○臉部之事，復不堪被上訴人持續糾纏，欲攜同甲○離開
    住處多次遭被上訴人阻攔，依當時情境應已陷於內心恐懼狀
    態，為免被上訴人不斷糾葛，始為前揭對話，實無與被上訴
    人結算分配林口房地出售款或其他財產紛爭而與被上訴人達
    成協議之意，此觀當場見聞之甲○證述上訴人被「逼」簽發
    系爭本票自明，即難擷取兩造片面對話或上訴人隻字片語遽
    謂兩造間成立無因債務承認契約，進而認上訴人係為擔保無
    因債務承擔契約之履行而簽發系爭本票。是被上訴人此部分
    辯解，亦無足取。堪認兩造間並無真實合法之原因關係存在
    ，益見上訴人係遭脅迫始簽發系爭本票。
  ⒊準此，上訴人主張於105年5月21日遭被上訴人以脅迫手段簽
    發系爭本票等語，堪信為真。被上訴人否認脅迫上訴人簽發
    系爭本票，為不可採。上訴人係因被脅迫而為簽發系爭本票
    負擔債務之意思表示，雖未於民法第93條所定脅迫終止後1
    年內撤銷該意思表示，其撤銷權業已消滅，仍屬侵權行為之
    被害人。上訴人於民法第197條第1項所規定之2年時效未完
    成前之107年5月4日提起本件訴訟（見原審卷第7頁），本於
    侵權行為損害賠償之回復原狀請求權，主張被上訴人不得執
    系爭裁定為執行名義對其財產為強制執行，以廢止被上訴人
    之系爭本票債權，行使拒絕履行之抗辯權，洵屬有據。
  ㈡上訴人主張係受脅迫而簽發系爭本票，兩造間並無真實合法
    有效之原因關係存在，於民法第197條第1項規定期限內行使
    廢止請求權，拒絕履行系爭本票債務，既為有理由，本院即
    無庸再審酌：系爭本票若係為擔保被上訴人對上訴人之債權
    ，上訴人積欠之債務金額若干？上訴人主張就系爭款項對被
    上訴人有消費借貸債權或不當得利債權並與系爭本票債務為
    抵銷，是否有據？若為肯定，抵銷金額若干？上訴人主張被
    上訴人未負擔子女撫養費，對於被上訴人有不當得利債權，
    並以之與系爭本票債務抵銷，是否有據？若為肯定，抵銷金
    額若干？等爭點，附此敘明。
七、綜上所述，上訴人依侵權行為法律關係行使系爭本票廢止請
    求權，請求被上訴人不得以系爭裁定為執行名義對其財產為
    強制執行，並依強制執行法第14條第2項規定，請求撤銷系
    爭執行事件之強制執行程序，均為有理由，應予准許。除原
    審判決上訴人勝訴部分外，上訴人請求被上訴人不得以系爭
    裁定為執行名義，就未滿158萬2357元及自106年5月21日起
    至清償日止按週年利率6％計算利息部分對其為強制執行；系
    爭執行事件對上訴人所為之強制執行程序於未滿158萬2357
    元及自106年5月21日起至清償日止按週年利率6％計算利息部
    分應予撤銷，為有理由。上開應准許部分，原審為上訴人敗
    訴之判決，尚有未洽，上訴意旨指摘原判決此部分不當，求
    予廢棄改判，為有理由。爰由本院予以改判如主文第2、3項
    所示。至原審判決上訴人勝訴部分及本院廢棄原判決改判上
    訴人勝訴部分，為求主文明確、妥適，爰合併更正為如主文
    第5、6項所示。並依民事訴訟法第78條規定，為訴訟費用負
    擔之判決。 
八、本件事證已臻明確，被上訴人聲請調閱上訴人及乙○○銀行帳
    戶交易明細，無非係查明上訴人使用系爭帳戶情形及出售林
    口房地價金流向（見本院卷第257至258頁、第337頁），核
    無必要。兩造其餘之攻擊或防禦方法及所用之證據，經本院
    斟酌後，認為均不足以影響本判決之結果，爰不逐一論列，
    併此敘明。
九、據上論結，本件上訴為有理由，爰判決如主文。
中　　華　　民　　國　　109 　年　　2 　　月　　18　　日
                    民事第八庭   
                        審判長法  官  陳邦豪
                              法  官  古振暉
                              法  官  胡宏文
正本係照原本作成。
如不服本判決，應於收受送達後20日內向本院提出上訴書狀，其
未表明上訴理由者，應於提出上訴後20日內向本院補提理由書狀
（均須按他造當事人之人數附繕本）上訴時應提出委任律師或具
有律師資格之人之委任狀；委任有律師資格者，另應附具律師資
格證書及釋明委任人與受任人有民事訴訟法第466 條之1第1項但
書或第2項（詳附註）所定關係之釋明文書影本。如委任律師提
起上訴者，應一併繳納上訴審裁判費。
中　　華　　民　　國　　109 　年　　2 　　月　　18　　日

  　　　　　　　　　　　　　  書記官  陳永訓
附註：
民事訴訟法第466條之1（第1項、第2項）：
對於第二審判決上訴，上訴人應委任律師為訴訟代理人。但上訴
人或其法定代理人具有律師資格者，不在此限。
上訴人之配偶、三親等內之血親、二親等內之姻親，或上訴人為
法人、中央或地方機關時，其所屬專任人員具有律師資格並經法
院認為適當者，亦得為第三審訴訟代理人。